臺灣高等法院臺南分院刑事裁定
110年度毒抗字第81號
抗  告  人  
即  被  告  林加清


上列抗告人因聲請觀察勒戒案件，不服臺灣雲林地方法院109年
度毒聲字第220號民國110年1月8日裁定（聲請案號：109年度聲
觀字第100號、109年度毒偵字第892號），提起抗告，本院裁定
如下：
    主  文
抗告駁回。
    理  由
一、原裁定意旨略以：
　㈠109年7月15日修正生效的毒品危害防制條例第20條第1項、第
    3 項分別規定：「①犯第十條之罪者，檢察官應聲請法院裁
    定，令被告入勒戒處所觀察、勒戒，其期間不得逾二月。②.
    ..③依前項規定為觀察、勒戒或強制戒治執行完畢釋放後，3
     年後再犯第10條之罪者，適用前2 項之規定」。
  ㈡被告基於施用第一級毒品之犯意，於民國109 年5 月13日下
    午2 時20分為警採尿時起回溯72小時內之某時，施用第一級
    毒品海洛因的犯罪事實，業據被告於原審坦承不諱（原審卷
    第50頁），且被告於上開時點排放的尿液，鑑定結果呈現第
    一級毒品海洛因代謝物陽性反應，有立人醫事檢驗所濫用藥
    物尿液檢驗報告、代號與真實姓名對照表在卷可稽。
  ㈢被告最近一次觀察勒戒紀錄，係於97年間因施用毒品案件，
    經原審法院以97年度毒聲字第122 號裁定觀察、勒戒後，認
    無繼續施用毒品之傾向，於97年7 月24日釋放出所，並由檢
    察官為不起訴處分確定（被告前科紀錄參照），則被告本件
    施用第一級毒品海洛因之行為，距離其最近一次觀察、勒戒
    執行完畢釋放後已逾3 年，從而，本件檢察官聲請法院裁定
    將被告送勒戒處所施以觀察、勒戒，於法有據，應予准許。
二、被告抗告意旨略以：伊距離上次出監未滿3年，請求改判徒
    刑等語。經查：上開新修正毒品危害防制條例第20條第3項
    係規定：「依前項規定為觀察、勒戒或強制戒治執行完畢釋
    放後，3 年後再犯第10條之罪者，適用前2 項之規定（指觀
    察、勒戒程序）」，而被告最後一次因施用毒品，經法院裁
    定送觀察勒戒執行完畢，確實係在97年7月24日，原審因而
    認為被告本次犯行距離97年7月24日已逾3年，而依法裁定將
    被告送觀察勒戒，認事用法並無違誤。被告抗告意旨所稱其
    最近的服刑紀錄，係因竊盜案件遭判處拘役入監服刑，於11
    0年2月5日服刑期滿出監（被告前科紀錄參照），但此非因
    為施用毒品令入勒戒處所執行觀察勒戒，因此被告抗告並無
    理由，應予駁回。
三、另被告於108年間雖曾因施用毒品而經檢察官附命完成戒癮
    治療的緩起訴處分，然被告並未依檢察官的命令完成戒癮治
    療，上開緩起訴處分因而遭到撤銷，有本院依職權調閱的被
    告前科紀錄、檢察官撤銷緩起訴處分書在卷可參。過往最高
    法院雖有認為附命完成戒癮治療緩起訴處分事實上等同於觀
    察、勒戒處遇的見解，然新法就施用毒品的再犯者是否應裁
    定送觀察勒戒，已經明白規定係以「前次觀察勒戒或強制戒
    治執行完畢3年後」為標準，且附命完成戒癮治療的緩起訴
    處分，不管就形式上或實質療程上，均與「觀察勒戒」程序
    不同，因此最高法院上開見解應無繼續適用的餘地，併此敘
    明。　　
四、綜上，原審依檢察官的聲請，裁定命被告入勒戒處所施以觀
    察勒戒，期間不得超過2月，認事用法並無違誤，被告抗告
    並無理由，應予駁回。　　
五、依刑事訴訟法第412條，裁定如主文。
中　　華　　民　　國　　110 　年　　2 　　月　　5 　　日
                  刑事第五庭    審判長法　官  黃國永
                                      法　官  翁世容
                                      法　官  蔡川富
以上正本證明與原本無異。
不得再抗告。
　　　　　　　　　　　　　　　　　　　書記官  黃心怡　　
中　　華　　民　　國　　110 　年　　2 　　月　　5 　　日